【裁判字號】    89,訴,521
【裁判日期】    890630
【裁判案由】    盜匪
【裁判全文】
臺灣高雄地方法院刑事判決                          八十九年度訴字第五二一號
    公  訴  人  臺灣高雄地方法院檢察署檢察官
    被      告  甲○○
    指定辯護人  本院公設辯人丙○○
右列被告因盜匪案件，經檢察官提起公訴（八十九年度偵字第一七三八號），本院判
決如左：
    主  文
甲○○意圖為自己不法所有，以強暴致使不能抗拒而取他人之物，累犯，處有期徒刑
柒年貳月。
扣案之菜刀壹把、手套壹只、藍色雨衣壹件均沒收。
    事  實
一、甲○○曾於民國八十二年間，因竊盜、違反麻醉藥品管理條例等案件，經本院各
    判處有期刑六月及四月，並定應執行有期徒刑九月確定，於八十四年十月二十二
    日執行完畢，仍不知悔改，竟意圖為自己不法之所有，於八十九年一月十二日凌
    晨一時五分許，身穿藍色雨衣、牛仔褲、頭罩藍色塑膠袋、手戴白色麻紗手套並
    持菜刀一把，侵入高雄市旗津區○○○路「界陽超商」內，持其所有之菜刀指著
    在場店員丁○○之腰際，以強暴方式致丁○○不能抗拒後，伸手取走丁○○置於
    櫃台上之新台幣（下同）一千餘元紙鈔後，又命丁○○打開內外側收銀機，自該
    二台收銀機內各拿取紙鈔三千餘、硬幣四千多元及一千五百元紙鈔得手，隨即又
    再取走命丁○○自櫃台下抽屜內拿出置於櫃台上之零錢三、四千元，共得款一萬
    二千六百元後，自該超商後方巷弄逃逸時，為在該超商購物之顧客乙○○發覺追
    趕，甲○○遂又持菜刀反抗而趁隙逃逸，嗣於當日凌晨二時二十分許，為警循線
    在高雄市旗津區安住巷一０一號住處查獲，並扣得前開菜刀乙把、手套乙只及藍
    色雨衣乙件。
二、案經高雄市政府警察局鼓山分局報告臺灣高雄地方法院檢察署檢察官偵查起訴。
    理  由
一、右揭事實，業據被告於本院審理中坦承不諱，核與被害人丁○○於警訊及審理中
    指訴之情節相符，並經證人即目睹行搶過程之超商顧客乙○○於警訊中供證屬實
    ，而被告盜匪所得一萬二千六百元亦經證人即「界陽超商」老闆戊○○於本院結
    證在卷，復有搜索扣押證明筆錄一紙、高雄市政府警察局鼓山分局指認犯罪事證
    紀錄表二紙，及扣案之菜刀乙把、手套乙只、藍色雨衣乙件及在超商錄得行搶過
    程之錄影帶乙捲可資佐憑，本件事證明確，被告犯行堪以認定。
二、按懲治盜匪條例全文十一條係於三十三年四月八日經國民政府公布施行，該條例
    第十一條並規定「本條例施行期間定為一年，必要時得以命令延長之」，而該條
    例並未於三十四年四月八日以命令延長，是應屬已失效之刑法規範，且不因繼續
    適用而使該已失效之條例回復之事實，固無疑議；惟立法院復於四十六年間曾就
    懲治盜匪條例刪除原第十條條文，並調整法條次序而重為一立法之程序，而參以
    司法院大法官會議就依憲法增修條文第九條之規定，授權設置之國家安全會議、
    國家安全局及行政院人事行政局之組織法律是否有效所作之釋字第三四二號所揭
    示「立法院審議法律案，須在不抵觸憲法之範圍內，依其自行訂定之議事規範為
    之。法律案經立法院移送總統公布者，曾否踐行其議事應遵循之程序，除明顯抵
    觸憲法者外，乃其內部事項，屬於議會依自律原則應自行認定之範圍，並非釋憲
    機關審查之對象。是以總統依憲法第七十二條規定，因立法院移送而公布之法律
    ，縱有與其議事規範不符之情形，然在形式上既已存在，仍應依中央法規標法第
    十三條之規定，發生效力。法律案之立法程序有不待調查事實即可認定為牴觸憲
    法，亦即有違反法律成立基本規定之明顯重大瑕疵者，則釋憲機關仍得宣告其為
    無效。惟其瑕疵是否已達足以影響法律成立之重大程度，如尚有爭議，並有待調
    查者，即非明顯，依現行體制，釋憲機關對於此種事實之調查受有限制，仍應依
    議會自律原則，謀求解決。」之本於權力分立相互尊重之意旨觀之，司法機關就
    此等事項之審查權自應受限制，是該條例既已經總統依憲法第七十二條公布施行
    ，依中央法規標法第十三條之規定仍生效力，縱立法院有因誤認該條例仍有效而
    以「修法」名義為之，亦僅屬立法院於審議法案過程中，是否踐行議事規則所定
    程序之內部事項，又該程序是否涉及憲法關於法律成立之基本規定，而屬影響該
    法律成立之重大瑕疵，既尚須調查其他事證始得判定，則參酌上揭大法官釋字第
    三四二號解釋之意旨，自難遽以推認懲治盜匪條例業已失效。況立法院迄今猶未
    對該條例有無效力表示疑義，則本諸權力分立及司法權被動之本質，司法機關自
    難逕為排除，而不予適用，故該條例經立法院提案修正並於四十六年六月五日經
    總統令修正公布施行迄今，應屬有效存在之法律，是本件仍有懲治盜匪條例之適
    用，合先敘明。
三、核被告所為，係犯懲治盜匪條例第五條第一項第一款之普通盜匪罪。查被告甲○
    ○前曾於八十二年間因竊盜、違反麻醉藥品管理條例等案件，經本院各判處有期
    徒刑六月及四月，並定應執行有期徒刑九月確定，於八十四年十月二十二日執行
    完畢，有臺灣高雄地方法院檢察署刑案資料查註紀錄表在卷可按，其受有期徒刑
    之執行完畢，五年內再犯有期徒刑以上之本罪，為累犯，除法定刑無期徒刑部分
    依法不得加重外，有期徒刑部分依法加重其刑。爰審酌被告年輕體健，卻不事正
    途，竟持刀行搶，嚴重危害社會秩序，本應重懲，惟念其犯罪所得非鉅，雖持刀
    械行搶但未傷及人身，手段尚非兇殘，且犯後坦認犯行，態度尚佳等一切情狀，
    量處主文所示之刑，以示儆懲。扣案之菜刀乙把、手套乙只及藍色雨衣乙件，均
    屬被告所有，且供犯罪所用之物，業據被告供明在卷，均依法宣告沒收。至盜匪
    所得一萬二千六百元經訊之被告甲○○供稱於逃脫途中散失（見本院八十九年三
    月六日訊問筆錄），案發迄今已五月餘仍無未尋獲，衡情應已滅失，爰不諭知發
    還被害人戊○○。
據上論斷，應依刑事訴訟法第二百九十九條第一項前段、懲治盜匪條例第五條第一項
第一款、第八條，刑法第四十七條、第三十八條第一項第二款，判決如主文。
本案經檢察官楊慶瑞到庭執行職務。
中       華       民       國    八十九    年      六     月    三十    日
                                 臺灣高雄地方法院刑事第三庭
                                     審判長法  官  宋  明  中
                                           法  官  涂  裕  洪
                                           法  官  柯  彩  燕
右正本證明與原本無異。
如不服本判決，應於判決送達後十日內，向本院提出上訴狀。
                                           書記官  楊  真  芬
中       華       民       國    八十九    年      七     月      四    日


司法院資訊處製作；財團法人民間司法改革基金會備份。
